臺灣雲林地方法院刑事判決
111年度重訴緝字第1號
公  訴  人  臺灣雲林地方檢察署檢察官
被      告  張幃誌




指定辯護人  本院公設辯護人郭雅琳  
上列被告因違反槍砲彈藥刀械管制條例案件，經檢察官提起公訴
（108年度偵字第2198號），本院判決如下：
    主  文
張幃誌共同犯非法持有可發射子彈具殺傷力之槍枝罪，處有期徒
刑壹年柒月，併科罰金新臺幣貳萬元，罰金如易服勞役，以新臺
幣壹仟元折算壹日。
    事  實
一、張幃誌與黃國源（業經本院判處罪刑確定）係國小同學，其
    等均明知可發射子彈、具有殺傷力之改造手槍，係槍砲彈藥
    刀械管制條例第4條第1項第1款所管制之槍砲，未經中央主
    管機關許可，不得持有。黃國源基於未經許可持有具有殺傷
    力之改造手槍之犯意，於民國107年2月15日農曆過年後某日
    ，以不詳方式取得可發射子彈、具有殺傷力之改造手槍1枝
    （槍枝管制編號0000000000，含彈匣1個，下稱本案槍枝）
    而持有之，並藏放於雲林縣○○鎮○○街00巷00○0號住處2樓房
    間內。嗣於108年3月20日20時許，黃國源自其住處取出裝有
    本案槍枝之GUCCI黑色包包，駕駛張幃誌所有車牌號碼000-0
    000號自用小客車搭載張幃誌，前往雲林縣土庫往北港某路
    邊，由黃國源自上開黑色包包內取出本案槍枝朝天空擊發試
    射2發子彈（無法證明有殺傷力）後，張幃誌明知該黑色包
    包內有本案槍枝，竟與黃國源共同基於持有可發射子彈具有
    殺傷力之改造槍枝之犯意聯絡，容認黃國源將裝有本案槍枝
    之黑色包包置放於上開自用小客車駕駛座下方，張幃誌以此
    方式容許黃國源將本案槍枝攜入上開自用小客車內，置於其
    等實力支配之下而共同持有之。嗣後，張幃誌於108年3月22
    日0時35分許，駕駛上開自用小客車搭載不知情之友人吳俊
    儀，沿國道一號中山高速公路北上車道行駛，因精神不濟，
    在該高速公路北上246公里處自撞外側護欄，經警據報到場
    處理，並將張幃誌帶回國道公路警察局第四公路警察大隊斗
    南分隊製作筆錄，於同日1時40分許徵得張幃誌同意後搜索
    ，在上開自用小客車駕駛座下方扣得本案槍枝，始循線查知
    上情。
二、案經內政部警政署國道公路警察局第四公路警察大隊報告臺
    灣雲林地方檢察署（下稱雲林地檢署）檢察官偵查起訴。
    理  由
一、證據能力：
    被告以外之人於審判外之言詞或書面陳述，除法律有規定者
    外，不得作為證據；被告以外之人於審判外之陳述，雖不符
    刑事訴訟法第159條之1至第159條之4規定，而經當事人於審
    判程序同意作為證據，法院審酌該言詞陳述或書面陳述作成
    時之情況，認為適當者，亦得為證據，同法第159條第1項、
    第159條之5第1項定有明文。經查，本判決所引用被告張幃
    誌以外之人於審判外之言詞或書面陳述，檢察官、被告及辯
    護人於本院準備程序及審理時均陳明同意作為證據使用（本
    院重訴緝卷第48頁、第97頁），本院審酌該等言詞或書面陳
    述作成時並無違法或不當之情況，亦無違法取證等瑕疵，且
    與待證事實具有關聯性，認以之作為證據應屬適當，均有證
    據能力。至非供述證據部分，與本案均有關聯性，復無證據
    證明係實施刑事訴訟程序之公務員以不法方式所取得，亦無
    刑事訴訟法第159條之4顯有不可信之情況與不得作為證據之
    情形，且經本院於審理期日依法進行證據之調查、辯論，依
    刑事訴訟法第158條之4之反面解釋，應有證據能力。
二、認定犯罪事實所憑證據及理由：
　  上開犯罪事實，業據被告於警詢、偵查中、本院準備程序及
    審理時均坦承不諱（警1984卷第2至5頁、偵2198卷第9至12
    頁、第39至40頁；本院重訴緝卷第45頁、第49至53頁、第10
    7頁），核與證人吳俊儀、證人即同案被告黃國源於警詢、
    偵查中證述之情節大致相符（吳俊儀部分見警0705卷第4至6
    頁、偵2198卷第11頁；黃國源部分見警984卷第2至8頁、偵2
    198卷第39至41頁），並有自願受搜索同意書、國道公路警
    察局第四公路警察大隊搜索、扣押筆錄、扣押物品目錄表各
    1份（警1984卷第13至16頁）、蒐證照片及現場照片19張（
    警1984卷第32至41頁）、雲林縣警察局槍枝初步檢視報告表
    1份、刑案證物照片2張（警1984卷第20至23頁、第32頁）、
    員警職務報告書1份（警1984卷第47頁）在卷可稽。又扣案
    本案槍枝（管制編號：0000000000，含彈匣1個），經送內
    政部警政署刑事警察局鑑定後，結果略以：送鑑手槍1枝（
    槍枝管制編號：0000000000），認係改造手槍，由仿半自動
    手槍製造之槍枝，換裝土造金屬槍管而成，擊發功能正常，
    可供擊發適用子彈使用，認具殺傷力等語，此有內政部警政
    署刑事警察局108年6月19日刑鑑字第1080030636號鑑定書1
    份（偵2198卷第31至34頁）附卷可參；且本案槍枝之滑套、
    彈匣檢出同一男生DNA-STR型別，與同案被告黃國源DNA-STR
    型別相符等情，亦有內政部警政署刑事警察局108年5月6日
    刑生字第1080029339號鑑定書1份（偵2297卷第17至18頁）
    在卷可參，足認被告持有本案槍枝具有殺傷力，且屬槍砲彈
    藥刀械管制條例第4條第1項第1款所管制之槍砲無疑。綜上
    ，足認被告前開任意性自白與事實相符，可以採信，是本案
    事證明確，被告犯行洵堪認定，應依法論科。
三、論罪科刑之理由：
  ㈠被告行為後，槍砲彈藥刀械管制條例第7條、第8條於109年6
    月10日修正公布，於同年6月12日施行。修正前槍砲彈藥刀
    械管制條例第7條第1項係規定「未經許可，製造、販賣或運
    輸火砲、肩射武器、機關槍、衝鋒槍、卡柄槍、自動步槍、
    普通步槍、馬槍、手槍或各類砲彈、炸彈、爆裂物」，修正
    後為「未經許可，製造、販賣或運輸『制式或非制式』火砲、
    肩射武器、機關槍、衝鋒槍、卡柄槍、自動步槍、普通步槍
    、馬槍、手槍或各類砲彈、炸彈、爆裂物」；修正前槍砲彈
    藥刀械管制條例第8條係規範「未經許可，製造、販賣或運
    輸鋼筆槍、瓦斯槍、麻醉槍、獵槍、空氣槍或第4條第1項第
    1款所定其他可發射金屬或子彈具有殺傷力之各式槍砲」，
    修正後則規範「未經許可，製造、販賣或運輸制式或非制式
    鋼筆槍、瓦斯槍、麻醉槍、獵槍、空氣槍或第4條第1項第1
    款所定其他可發射金屬或子彈具有殺傷力之各式槍砲」，本
    案被告所持有之改造手槍，如依修正前之槍砲彈藥刀械管制
    條例，屬於該條例第8條第1項所規範之對象，而應論以第8
    條第4項之罪（法定刑為3年以上10年以下有期徒刑，併科新
    臺幣7百萬元以下罰金），於修正後則屬該條例第7條第1項
    所規範之非制式手槍，應論以第7條第4項之罪（法定刑為5
    年以上有期徒刑，併科新臺幣1千萬元以下罰金），經新舊
    法比較結果，以修正前之槍砲彈藥刀械管制條例第8條第4項
    較有利於被告，依刑法第2條第1項前段規定，適用修正前槍
    砲彈藥刀械管制條例第8條第4項論處。是核被告所為，係犯
    修正前槍砲彈藥刀械管制條例第8條第4項之非法持有可發射
    子彈具殺傷力之槍枝罪。
  ㈡未經許可持有具殺傷力之槍彈，其持有之繼續，為行為之繼
    續，亦即一經持有該槍彈，罪即成立，但其完結須繼續至持
    有行為終了時為止，因之，無故持有槍彈均屬繼續犯，為實
    質上一罪，其前後之持有行為，不容予以割裂而論為數罪（
    最高法院91年度台上字第3777號、92年度台上字第6288號判
    決意旨參照）。被告自108年3月20日20時後之某時起，與同
    案被告黃國源繼續共同持有本案槍枝直至本案為警查獲為止
    ，應僅成立一非法持有可發射子彈具殺傷力之槍枝罪。
  ㈢共同正犯，係共同實施犯罪行為之人，在共同意思範圍內，
    各自分擔犯罪行為之一部，相互利用他人之行為，以達其犯
    罪之目的，其成立不以全體均參與實施犯罪構成要件之行為
    為要件；參與犯罪構成要件之行為者，固為共同正犯；以自
    己共同犯罪之意思，參與犯罪構成要件以外之行為，或以自
    己共同犯罪之意思，事前同謀，而由其中一部分人實行犯罪
    之行為者，亦均應認為共同正犯，使之對於全部行為所發生
    之結果，負其責任（最高法院92年度台上字第2824號判決意
    旨參照）。被告與同案被告黃國源間就前開未經許可持有其
    他可發射子彈具有殺傷力之手槍犯行，彼此間均具有犯意聯
    絡與行為分擔，應為共同正犯。
  ㈣刑法第62條前段所規定之自首，係以對於未發覺之犯罪自首
    而受裁判為要件，故犯罪行為人應於有偵查犯罪職權之公務
    員未發覺犯罪事實或犯罪人之前自首犯罪，且接受裁判，兩
    項要件兼備，始得依刑法第62條前段自首之規定減輕其刑（
    最高法院86年度台上字第1951號判決意旨參照）。查被告於
    108年3月22日0時35分許，駕駛上開自用小客車於國道1號高
    速公路北向269.3公里處自撞外側護欄，經緊急送醫治療後
    ，員警見被告神情怪異且言詞閃爍，將被告帶回國道1號高
    速公路北向246公里斗南分隊處理，於同日1時40分許徵得被
    告同意搜索後，於上開自用小客車駕駛座下方發現本案槍枝
    ，此有員警職務報告書1份（警1984卷第47頁）附卷可憑，
    足見被告在員警搜得扣案物前，被告並無主動供承持有本案
    槍枝等情甚明，並經被告供述遭查獲過程明確（本院重訴緝
    卷第52頁），被告既係於員警搜得本案槍枝而可懷疑其涉嫌
    犯罪後始坦承持有本案槍枝情事，僅屬自白犯罪，而與自首
    要件不合，自無刑法第62條前段自首減刑之適用。
  ㈤犯槍砲彈藥刀械管制條例之罪，於偵查或審判中自白，並供
    述全部槍砲、彈藥、刀械之來源及去向，因而查獲或因而防
    止重大危害治安事件之發生者，減輕或免除其刑，槍砲彈藥
    刀械管制條例第18條第4項固有明文。考其立法意旨，重在
    鼓勵具體供出其槍砲、彈藥、刀械之來源與流向（如依犯罪
    形態，僅有來源而無去向，或僅有去向而無來源者，祇要供
    述全部來源，或全部去向即可），以杜絕槍砲、彈藥或刀械
    續遭持為犯罪所用為目的，倘未因被告於偵查或審判中自白
    ，並供述全部槍砲、彈藥之來源及去向，進而查獲或因而防
    止重大危害治安事件之發生者，自無該條規定之適用（最高
    法院98年度台上字第518號、第3124號判決意旨參照）。查
    被告於偵查及本院審理中自白本案犯行，並供述本案槍枝之
    來源，因而查獲同案被告黃國源非法持有本案槍枝犯行乙情
    ，業經被告供明在卷（出處同前），並有雲林地檢署111年5
    月5日雲檢原清108偵2198字第1119012789號函檢附之內政部
    警政署國道公路警察局第四公路警察大隊111年5月4日偵查
    報告影本1份（本院重訴緝卷第61至65頁）附卷可稽，是被
    告就本案犯行，應依槍砲彈藥刀械管制條例第18條第4項之
    規定，減輕其刑。
  ㈥犯罪之情狀顯可憫恕，認科以最低度刑仍嫌過重者，固得依
    據刑法第59條規定酌量減輕其刑。條文所謂犯罪情狀，必有
    特殊之環境及原因，在客觀上顯然足以引起一般同情，認為
    縱予宣告法定最低刑度猶嫌過重；而所謂犯罪情狀顯可憫恕
    ，係指裁判者審酌刑法第57條各款所列事項，以行為人之責
    任為基礎之一切情狀，予以全盤考量後，認其程度已達顯可
    憫恕之程度，始有其適用。又法條所謂最低度刑，在遇有其
    他法定減輕其刑之事由者，則是指適用該法定減輕其刑事由
    後之最低刑度而言。辯護人雖為被告利益主張，被告車禍後
    昏迷，是警方將被告喚醒後徵得被告同意搜索，被告因此喪
    失自首減刑之機會，請審酌後依刑法第59條減輕其刑等語。
    惟查被告所犯非法持有可發射子彈具殺傷力之槍枝罪，已依
    槍砲彈藥刀械管制條例第18條第4項前段規定減輕其刑，且
    被告雖坦承本案犯行並供出槍枝來源，然其所為實已對他人
    生命、身體及社會治安造成潛在之威脅，被告無故與同案被
    告黃國源共同持有本案槍枝，未見有何特殊之原因與環境，
    縱認其持有時間甚短，佐以其本案犯罪情節、手段、動機等
    節，認依前開規定減刑後之法定刑範圍，已足以就被告犯行
    為適當評價，而無客觀上足以引起一般同情，即使宣告法定
    最低度刑，猶嫌過重情堪憫恕之情形，是不宜依刑法第59條
    規定予以酌減其刑。從而，辯護人請求依刑法第59條規定減
    輕其刑云云，難認有理由，並不可採。
  ㈦爰審酌被告明知具有殺傷力之改造手槍為政府嚴令禁絕之違
    禁物，且未經許可持有具有殺傷力之改造手槍，對他人生命
    、身體、財產安全及社會治安，已構成潛在之危害，雖本案
    槍枝係同案被告黃國源攜至被告所有之上開自用小客車駕駛
    座下方放置，而被告係上開自用小客車之所有人，對於該車
    有使用支配之權利，見同案被告黃國源將裝有本案槍枝之黑
    色包包置於該車駕駛座下方而未取走，竟未表示反對之意，
    實值非議，惟念及其為本案犯行時年紀尚輕，思慮欠周，未
    能察覺行為後果之嚴重性，犯後始終坦承犯行，並供出本案
    槍枝來源予檢警調查，態度尚佳，復考量被告持有之槍枝數
    量為1枝、持有時間非長，且無積極證據證明其所持有之本
    案槍枝曾供其他犯罪使用，暨被告自陳高職畢業之智識程度
    、未婚無子女、入監前因遭通緝而無業、家中尚有父母及其
    他手足等一切情狀，量處如主文所示之刑，並就罰金部分諭
    知易服勞役之折算標準。
四、扣案之本案槍枝（管制編號：0000000000，含彈匣1個），
    經鑑定結果屬槍砲彈藥刀械管制條例第4條第1項第1款之違
    禁物，已如前述，然該槍枝業經雲林地檢署檢察官執行沒收
    ，並於109年8月繳交至內政部警政署警察機械修理廠銷燬在
    案，有本院公務電話紀錄、雲林地檢署檢察官扣押（沒收）
    物品處分命令、執行銷燬槍械清冊各1份（本院他卷第63、6
    5、71頁）在卷可查，足認本案槍枝已因執行沒收處分而不
    復存在，故不予宣告沒收。
據上論斷，應依刑事訴訟法第299條第1項前段，槍砲彈藥刀械管
制條例第8條第4項（修正前）、第18條第4項，刑法第2條第1項
前段、第11條、第28條、第42條第3項前段，判決如主文。
本案經檢察官李文潔提起公訴，檢察官吳淑娟到庭執行職務。
中　　華　　民　　國　　111 　年　　5 　　月　　31　　日
                  刑事第六庭  審判長法  官  鍾世芬
　　　　　　　　　　　
　　　　　　　　　　                法  官  陳韋仁
　　　　　　　　　　　
　　　　　　　　　　　              法  官　簡伶潔
以上正本證明與原本無異。
如不服本判決應於收受判決後20日內向本院提出上訴書狀，並應
敘述具體理由；其未敘述上訴理由者，應於上訴期間屆滿後20日
內向本院補提理由書（均須按他造當事人之人數附繕本）。「切
勿逕送上級法院」。
                                    書記官  李沛瑩
中　　華　　民　　國　　111 　年　　5 　　月　　31　　日
附錄本案論罪科刑法條全文：
槍砲彈藥刀械管制條例第8條（修正前）：
未經許可，製造、販賣或運輸鋼筆槍、瓦斯槍、麻醉槍、獵槍、
空氣槍或第4條第1項第1款所定其他可發射金屬或子彈具有殺傷
力之各式槍砲者，處無期徒刑或5年以上有期徒刑，併科新臺幣1
千萬元以下罰金。
未經許可，轉讓、出租或出借前項所列槍枝者，處5年以上有期
徒刑，併科新臺幣1千萬元以下罰金。
意圖供自己或他人犯罪之用，而犯前2項之罪者，處無期徒刑或7
年以上有期徒刑，併科新臺幣1千萬元以下罰金。
未經許可，持有、寄藏或意圖販賣而陳列第一項所列槍枝者，處
3年以上10年以下有期徒刑，併科新臺幣7百萬元以下罰金。
第1項至第3項之未遂犯罰之。
犯第1項、第2項或第4項有關空氣槍之罪，其情節輕微者，得減
輕其刑。